臺灣高雄地方法院刑事判決　　　　　　　96年度訴字第2735號
公　訴　人　臺灣高雄地方法院檢察署檢察官
被　　　告　乙○○
上列被告因毒品危害防制條例案件，經檢察官提起公訴（96年度
毒偵緝字第249 號），本院依簡式程序審理，判決如下：
    主  文
乙○○施用第一級毒品，處有期徒刑壹年，減為有期徒刑陸月；
又施用第二級毒品，處有期徒刑玖月。應執行有期徒刑壹年貳月
。
    事  實
一、乙○○前於民國94年間因施用毒品案件，經本院裁定送觀察
    、勒戒，嗣因無繼續施用傾向，於94年7 月31日出所，並經
    檢察官以94年度毒偵字第3039號為不起訴處分確定，又其於
    94年12月間因施用第二級毒品甲基安非他命案件，經本院於
    95年1 月24日以95年度簡字第528 號簡易判決判處有期徒刑
    3 月（嗣乙○○撤回上訴確定），並於95年2 月8 日收受判
    決送達。竟不知悔改，於觀察勒戒執行完畢後五年內，復分
    別基於施用第一級毒品及施用第二級毒品之犯意，均在不詳
    姓名成年友人位於台北市住處等地，自94年12月某日時起，
    迄至95年6 月29日驗尿前回溯24小時內某日時止（不含公權
    力拘束期間），以將海洛因摻入香菸吸食方式，施用第一級
    毒品海洛因數次，平均約數日施用1 次；另自95年2 月9 日
    至96年5 月31日通緝到案驗尿前回溯96小時內之某日時（不
    含公權力拘束期間），以玻璃球燒烤吸食氣體方式，施用第
    二級毒品甲基安非他命數次，約數星期施用1 次，嗣偵查中
    及通緝到案後，先後於95年2 月16日、同年6 月29日、96年
    5 月31日，經其同意採集其尿液送驗，分別呈嗎啡或甲基安
    非他命陽性反應，始知上情。
二、案經臺灣高雄地方法院檢察署檢察官簽分偵查起訴。
    理  由
一、本件被告所犯係死刑、無期徒刑、最輕本刑為3 年以上有期
    徒刑以外之罪，其於準備程式中就被訴事實為有罪之陳述，
    經法官告知簡式審判程式之旨，並聽取公訴人及被告之意見
    後，經本院裁定由受命法官獨任進行簡式審判程式，合先敘
    明。
二、訊據被告乙○○對上揭犯罪事實均坦承不諱，又被告經採集
    尿液3 次經送驗結果，呈現嗎啡或甲基安非他命陽性反應，
    此有尿液採證代碼對照表、台灣檢驗科技股份有限公司95年
    3 月1 日、同年7 月13日、96年6 月13日濫用藥物尿液檢驗
    報告各1 紙在卷可稽（95毒偵卷第5-9 頁；96偵緝249 卷第
    41,42 頁。96年6 月13日僅驗得甲基安非他命陽性反應，餘
    2 次則均呈嗎啡、甲基安非他命陽性反應），足認被告自白
    與事實相符，應可採信。又被告前於94年間因施用毒品案件
    ，經本院裁定送觀察勒戒，嗣因無繼續施用傾向，於94年7
    月31日出所，並經檢察官為不起訴處分等節，有臺灣高等法
    院被告前案紀錄表1 件附卷可參本件被告五年內再犯施用毒
    品罪名，從而，本件罪證明確，犯行洵堪認定，仍應依法論
    科。末以，經宣示之判決，於最後審理事實法院宣示判決後
    始行發生之事實，既非該法院所得審判，即為該案判決之既
    判力所不及，其既判力對於時間效力之範圍，應以最後審理
    事實法院之宣示判決日為判斷之標準，因而得上訴於高等法
    院之第一審刑事判決經宣示者，如未據上訴，其既判力之時
    點，固應至宣判之日；惟若第一審之確定判決，因未經言詞
    辯論，而未宣示及對外公告，即應以其正本最先送達於當事
    人之時，對外發生效力，而以之為該確定判決既判力範圍之
    時點（最高法院95年度台非字第99號判決理由參照）。經查
    被告乙○○前犯施用第二級毒品罪，經本院於95年1 月24日
    以95年度簡字第528 號刑事簡易判決判處有期徒刑3 月，該
    判決未經宣示及公告，其正本最先係於95年2 月8 日送達於
    被告之受僱人，於同月13日送達檢察官，嗣因被告撤回上訴
    ，已確定在案，有台灣高等法院被告前案紀錄表、上開刑事
    案卷及所附送達證書影本可稽。是依前揭說明，前案確定判
    決係於95年2 月8 日對外發生效力，並以之為既判力範圍之
    時點，故本件被告施用第二級毒品之行為始點應認定為自95
    年2 月9 日起算，附此敘明。
三、按行為後法律有變更者，適用行為時之法律。但行為後之法
    律有利於行為人者，適用最有利於行為人之法律，刑法第2
    條第1 項定有明文。經查：修正前刑法第51條規定：「數罪
    併罰，分別宣告其罪之刑，依左列各款定其應執行者：」其
    中第5 款規定：「宣告多數有期徒刑者，於各刑中之最長期
    以上，各刑合併之刑期以下，定其刑期。但不得逾20年。」
    修正後刑法第51條第5 款規定：「宣告多數有期徒刑者，於
    各刑中之最長期以上，各刑合併之刑期以下，定其刑期。但
    不得逾30年。」比較結果，修正前刑法較有利於行為人，應
    依修正前規定分論併罰。
四、按海洛因、甲基安非他命業經公告列為毒品防害防制條例第
    2 條第2 項第1 款、第2 款之第一級、第二級毒品，不得非
    法持有、施用，故核被告所為，係違反毒品危害防制條例第
    10條第1 項之施用第一級毒品罪及同條例第10條第2 項之施
    用第二級毒品罪。其持有第一級毒品及第二級毒品後進而施
    用，持有之低度行為均為施用毒品之高度行為所吸收，不另
    論罪。又按毒品施用者在其主觀依賴毒品之心理下，須持續
    、密接施用毒品，再犯率高，且施用次數、重量通常與施用
    毒品期間成正比，各次施用毒品之間隔愈趨密集，是施用毒
    品行為，本質上具有反覆實施之行為特性，依社會通念，客
    觀上符合一個反覆、延續性之行為觀念，施用毒品應為「集
    合犯」甚明，並收限縮數罪併罰範圍之效（刑法第56條修正
    理由第4 點參照），查被告先後數次施用第一、二級毒品行
    為，係基於施用者單一慣習而反覆實行，又行為模式相同，
    且前送經觀察、勒戒及刑之宣告，並明知自己為施用毒品列
    管人口，屢經送驗，仍未能戒除惡習，無懼採尿檢驗效力，
    一再執意施用毒品，應認有常習、依藥性之病態性犯罪，依
    一般社會健全觀念，難認其數行為得以強行割裂，又侵害法
    益亦屬單一，在法律評價上，應僅論以包括一罪（95年7 月
    1 日連續犯廢止前，實務上雖將多次密接施用毒品行為，均
    論以連續犯，本件依集合犯論處，然此僅為法律見解之變更
    ，已不涉及連續犯法律變更問題，故就此部分即無須比較新
    舊法）。原起訴意旨雖僅論及95年6 月29日前施用第二級毒
    品之犯罪事實，然其餘施用第二級毒品部分，因與本件起訴
    部分，有包括一罪之實質上一罪關係，已如上述，為起訴效
    力所及，本院應併予審理，附此敘明。又被告所犯上開2 罪
    間，犯意各別，罪名互殊，應予分論併罰。爰審酌被告前已
    有施用毒品之犯行，並經觀察勒戒及不起訴處分後，猶不知
    悔改，再次施用毒品，前後施用時間為期非短，施用次數應
    屬頻繁，經採驗尿液呈陽性反應次數達3 次，顯見其不知警
    惕，意志不堅，觀察勒戒處分等矯治措施對其毫無作用，惟
    姑念其犯罪後坦承犯行，態度尚可，又施用毒品為自我戕害
    行為，並未危害他人等一切情狀，分別量處如主文所示之刑
    ，又查其施用第一級毒品部分犯罪時間在96年4 月24日以前
    ，合於中華民國96年罪犯減刑條例第2 條第1 項第3 款之減
    刑條件，應減其宣告刑2 分之1 如主文所示，並就上開2 罪
    定其應執行之刑。末按犯罪行為之一部或其犯罪結果在中華
    民國96年4 月5 日以後，不得適用本條例減刑（參考司法院
    院解字第3540號解釋及最高法院70年台非字第135 號判例）
    ，法院辦理九十六年減刑案件應行注意事項第15點定有明文
    ，查被告於上開時日後，仍有施用第二級毒品之包括一罪犯
    行，此部分即無中華民國九十六年罪犯減刑條例適用，附此
    敘明。
據上論斷，應依刑事訴訟法第273 條之1 第1 項、第299 條第1
項前段，毒品危害防制條例第10條第1 項、第2 項，刑法第2 條
第1 項、第11條前段，修正前刑法第51條第5 款，中華民國96
年罪犯減刑條例第2 條第1 項第3 款、第7 條第1 項，判決如主
文。
本案經檢察官甲○○到庭執行職務。
中　　華　　民　　國　　96　　年　　8 　　月　　16　　日
                  刑事第十四庭  法　官  林瑋桓
以上正本證明與原本無異。
如不服本判決，應於判決送達後10日內，向本院提出上訴狀。
中　　華　　民　　國　　96　　年　　8 　　月　　16　　日
                                書記官  李柏親
所犯法條：
毒品危害防制條例第10條
施用第一級毒品者，處 6 月以上 5 年以下有期徒刑。
施用第二級毒品者，處 3 年以下有期徒刑。
